【裁判字號】    92,台上,5893
【裁判日期】    921022
【裁判案由】    貪污
【裁判全文】
最高法院刑事判決                              九十二年度台上字第五八九三號
    上  訴  人  甲○○
    選任辯護人  高進發律師
右上訴人因貪污案件，不服台灣高等法院中華民國九十二年六月六日第二審判決︵九
十二年度上訴字第六七七號，起訴案號：台灣桃園地方法院檢察署八十七年度偵字第
七四三一、一二○五七號︶，提起上訴，本院判決如左：
    主  文
原判決關於甲○○侵占非公用私有財物部分撤銷，發回台灣高等法院。
    理  由
本件原判決認定：上訴人甲○○於民國︵下同︶八十一年六月三十日起至八十五年九
月十七日間，任職桃園縣警察局保安隊︵下稱保安隊︶擔任警員，為依據法令從事公
務之人員；八十二年下半年間某日，上訴人與保安隊警員吳金展、林忠義、楊樹瀛︵
均經檢察官不起訴處分確定︶四人於巡邏時，在桃園縣桃園市○○街陽明社區附近，
發現一部未懸掛車牌、車身號碼WBABF4314NEK04021 號之ＢＭＷ型白色自用小客車停
放該處，車內電門鎖、門窗玻璃均遭破壞，車身前車蓋、後行李箱等處遭紅漆潑灑，
經吳金展等四人勘查後疑為贓車，遂將該自用小客車查扣回保安隊，於分頭查證該車
所有人、車籍資料、報案紀錄均無下文後，乃將該自用小客車停放在保安隊，俾日後
繼續查證，詎上訴人見該車價值不菲，竟心生貪念，明知該自用小客車為其等職務上
查扣之非公用私有財物，仍基於侵占故意，於查扣該自用小客車數日後之不詳時間，
向林忠義佯稱：該自用小客車由其負責處理云云，旋將該車駛回供己使用，而侵占上
開自用小客車，迄八十七年六月二日被查獲為止等情。因而撤銷第一審關於上訴人侵
占非公用私有財物部分之判決，改判仍論處上訴人依據法令從事公務之人員，侵占職
務上持有之非公用私有財物罪刑︵上訴人另犯竊盜、強制罪及被訴涉犯行使偽造私文
書罪嫌部分，業經原審判處罪刑或判決無罪確定︶，固非無見。
惟查：一、有罪判決書所記載之犯罪事實，為論罪科刑適用法律之基礎，故凡於適用
法律有關之重要事項，必須詳加認定，明確記載，然後於理由內敘明犯罪事實所憑之
證據及認定之理由，始足為適用法律之依據。原判決認定上訴人明知上開ＢＭＷ自用
小客車，為其等職務上查扣之非公用私有財物，仍基於侵占之故意，向林忠義佯稱該
車由其負責處理，旋將該車駛回供己使用，而侵占該車等情，乃論以行為時法即八十
一年七月十七日修正公布之貪污治罪條例第六條第一項第三款之罪；然依該款之規定
，其竊取或侵占之犯罪客體，須為公務員職務上持有之﹁非公用私有器材、財物﹂，
始足當之。而據證人即警員林忠義、楊樹瀛、吳金展於偵審中所供，其等查扣該車後
，經查詢並無失竊紀錄，又不知車主為誰等情，則該車究為何人所有，或由何足以認
定係屬他人之﹁私有財物﹂，並未盡詳明。原審就此未遑深入查究，審認明白，即遽
行論科，自嫌調查職責未盡及判決理由不備。二、上訴人於原審辯稱：該車係其於八
十一年底、八十二年初時，向曾慶仁︵已死亡︶所買，因其父反對，不敢讓其父知道
，而將車停在住家附近，嗣與吳金展、林忠義、楊樹瀛一起值勤，同至該處，然恐同
事誤會其購買來路不明之贓車，不敢承認，而讓同事查扣該車云云，所舉證人呂金山
對於上訴人購買ＢＭＷ小客車之經過，於第一審供稱﹁大約是他︵上訴人︶太太快要
生產前沒幾天，……他到我家沒多久，他接到電話說他去牽車子，我就先和他回家拿
錢，他說拿十幾萬元，再與他一起去牽車子，在桃園中壢市魚市場對面ＢＭＷ公司，
ＢＭＷ車子放在公司門口，我們到時甲○○下車，他將錢交給公司外面等待穿著整齊
看起來像是公司外務人員，就開那輛ＢＭＷ回家，……那輛車雙門，三二五的車子，
是新車﹂等語︵見第一審卷二第二一一、二一二頁︶。該證人所供上訴人購車之時間
、地點，分別為﹁大約是他太太快要生產前沒幾天﹂及﹁中壢市魚市場對面ＢＭＷ公
司門口﹂，非不明確，是否全屬無稽，未經查證，似難遽斷。原審未詳酌該證人所供
何以非與事實相符，逕以上訴人於第一審始稱該證人與其同往牽車，及該證人自陳與
上訴人係多年好友，而認其所供不足採取，亦難昭折服。以上或為上訴意旨所指摘，
或為本院得依職權調查之事項，應認原判決關於上訴人侵占非公用私有財物部分有撤
銷發回更審之原因。原判決關於上訴人另被訴圖利不另諭知無罪部分，既經檢察官起
訴書指明與前開論罪部分有連續犯之裁判上一罪關係，依審判不可分原則，應一併撤
銷發回，附予說明。
據上論結，應依刑事訴訟法第三百九十七條、第四百零一條，判決如主文。
中      華      民      國    九十二    年      十      月    二十二    日
                              最高法院刑事第十一庭
                                  審判長法官  呂  潮  澤
                                        法官  白  文  漳
                                        法官  陳  世  雄
                                        法官  孫  增  同
                                        法官  林  開  任
      右正本證明與原本無異
                                              書  記  官
中      華      民      國    九十二    年      十      月    二十八    日


司法院資訊處製作；財團法人民間司法改革基金會備份。
